---
title: "Data Handling"
author: "Jaeyoon Han"
date: "`r Sys.Date()`"
output:
  rmdformats::html_clean:
    highlight: pygments
    css: ~/Google Drive/ML Lecture/rmarkdown.css
---


```{r knitr_init, echo=FALSE, cache=FALSE, message = FALSE}
library(knitr)
library(rmdformats)
library(ggplot2)
library(MASS)
library(dplyr)

## Global options
knitr::opts_chunk$set(echo = TRUE, message = FALSE, prompt = FALSE,
                      tidy = TRUE, comment = NA, warning = FALSE, cache = TRUE,
                      fig.height = 4, fig.width = 7, fig.retina = 2,
                      fig.align = "center")
custom_theme <- theme_bw(base_family = "Open Sans") +
        theme(legend.position = "right",
              axis.title.x = element_text(size = 11,
                                          margin = margin(10, 0, 0, 0),
                                          face = "bold"),
              axis.title.y = element_text(size = 11,
                                          margin = margin(0, 10, 0, 0),
                                          face = "bold"),
              plot.title = element_text(family = "Open Sans"),
              panel.grid.major = element_blank(),
              panel.grid.minor = element_blank(),
              panel.background = element_blank())
theme_set(custom_theme)
```

# Data Input/Output

```{r}
iris <- read.csv("iris.csv")
write.csv(iris, "iris.csv", row.names = FALSE)
```

# Apply Functions

## apply()

```{r}
mat <- matrix(1:9, ncol = 3)
mat
```

주어진 행렬에 대해서 각 행의 합과 각 열의 합을 구해보자.

```{r}
# mat 행렬을 행(1) 단위로 나눠서 합(sum)을 구한다.
apply(mat, 1, sum)

# mat 행렬을 열(2) 단위로 나눠서 합(sum)을 구한다.
apply(mat, 2, sum)
```

```{r}
head(iris)
apply(iris[, 1:4], 2, mean)
apply(iris[, 1:4], 2, median)
```

```{r}
meanIris <- apply(iris[, 1:4], 2, mean)
class(meanIris)
```

## lapply()

무조건 열로 나눈다.

```{r}
meanIris <- lapply(iris[, 1:4], mean)
meanIris
class(meanIris)
unlist(meanIris)                # Vector
data.frame(meanIris)            # Data Frame
```

## sapply()

무조건 열로 나눈다.

```{r}
meanIris <- sapply(iris[, 1:4], mean)
meanIris                        # Vector

greaterThanThree <- function(x){
        x > 3
}

check <- sapply(iris[, 1:4], greaterThanThree)
head(check)
head(iris)
```


# dplyr Package

```{r}
library(dplyr)
library(nycflights13)
```

## filter()

```{r, eval = FALSE}
flights[flights$month == 5, ]
filter(flights, month == 7)
filter(flights, dep_time > 1630)
filter(flights, month == 7, dep_time > 1630)
```

## select()
```{r, eval = FALSE}
flights[, c("flights", "dep_time", "arr_time")]
select(flights, dep_time, arr_time)

# 1.  1:10처럼 원하는 칼럼을 연속적으로 뽑을 수 있다.
select(flights, month:arr_delay)

# 2. 칼럼 이름에 특정 문자를 포함하고 있는 칼럼을 뽑아낼 수 있다.
select(flights, contains("time"), contains("delay"))

# 3. 조건 앞에 -를 붙이면 해당 칼럼을 뺄 수 있다.
select(flights, -year)
select(flights, -(year:day))
```

## arrange()

```{r, eval = FALSE}
arrange(flights, distance)

arrange(flights, distance, dep_time)

arrange(flights, desc(distance))
```

## mutate()

```{r, eval = FALSE}
flightsSpeed <- mutate(flights, speed = distance / air_time * 60)
flightsSpeed <- select(flightsSpeed, distance, air_time, speed)
flightsSpeed
```

## group_by() / summarise()

키노트 예제

```{r}
Population <- data.frame(No = 1:6, Region = rep(c("Europe", "Asia", "N.America"), each = 2),
                         Nationality = c("England", "Germany", "Korea", "Japan", "Canada", "USA"),
                         Population = c(53.8, 80.7, 50, 126.3, 36.2, 324))
Population

grouped <- group_by(Population, Region)
grouped
summarise(grouped, Average = mean(Population))
```

## Join

```{r}
Nation <- data.frame(No = 1:4, Region = rep("Europe", 4),
                     Nationality = c("England", "Germany", "France", "Italy"))

Nation

Capital <- data.frame(Nationality = c("Denmark", "England", "France", "Germany", "Hungary", "Italy"),
                      Capital = c("Copenhagen", "London", "Paris", "Berlin", "Budapest", "Rome"))
Capital

left_join(Nation, Capital)
```


## Pipe Operator

```{r}
a1 <- filter(flights, month == 7 | month == 8)
a2 <- select(a1, month:day, contains("delay"), origin, dest, distance, air_time)
a3 <- mutate(a2, speed = distance / air_time * 60)
a4 <- group_by(a3, dest)
a5 <- summarise(a4,
                arr_delay_mean = mean(arr_delay, na.rm = TRUE))
a6 <- arrange(a5, desc(arr_delay_mean))

# 이 무슨...

new_data <- flights %>%
        filter(month == 7 | month == 8) %>%
        select(month:day, contains("delay"), origin, dest, distance, air_time) %>%
        mutate(speed = distance / air_time * 60) %>%
        group_by(dest) %>%
        summarise(arr_delay_mean = mean(arr_delay, na.rm = TRUE)) %>%
        arrange(desc(arr_delay_mean))

head(new_data)
```

# reshape2 package

## Layouts

- Wide Layout : 용량이 작고, 보기엔 편하다. 높은 가독성.  
- Long Layout : 시각화 작업 시에 굉장히 편하지만 용량이 커지고 가독성이 떨어진다.

```{r}
# Wide Layout
students_wide <- data.frame(student = c("A", "B"),
                            korean = c(80, 68),
                            math = c(72, 94),
                            english = c(77, 82))

# Long Layout
students_long <- data.frame(student = rep(c("A", "B")),
                            subject = rep(c("korean", "math", "english"), each = 2),
                            score = c(80, 68, 72, 94, 77, 82))
```

```{r}
library(reshape2)
```

## melt()

- `id.vars` : 기존의 인스턴스들을 구분할 수 있는 칼럼
- `measure.vars` : 하나의 칼럼으로 나타내고자 하는 칼럼의 이름들
- `variable.name` : `measure.vars`를 포함하고 있는 칼럼의 이름
- `value.name` : `measure.vars`의 값들을 나타내는 칼럼의 이름

```{r}
# melt(data, id.vars, measure.vars, variable.name,
#      value.name, na.rm, factorsAsStrings = TRUE)

molten_students <- melt(students_wide, id.vars = "student",
                        measure.vars = c("korean", "math", "english"),
                        variable.name = "subject",
                        value.name = "score")
molten_students

# 만약 measure.vars 의 대상이 모든 칼럼일 때는, 빼도 된다!
molten_students <- melt(students_wide, id.vars = "student",
                        variable.name = "subject",
                        value.name = "score")
molten_students
```

## dcast()

```{r}
# dcast(data, formula)
dcast(molten_students, student ~ subject)
```

## Airquality

```{r}
data("airquality")
str(airquality)
head(airquality)
summary(airquality)

# 결측값이 제법 있다. 이걸 잘 다뤄야 데이터가 깔끔해진다.

# 열 이름이 대문자 ===> 소문자로 바꾸고 싶다.
names(airquality) <- tolower(names(airquality))

# 얘는 무슨 레이아웃일까?
# Wide, now.

# long-layout으로 바꿔주자
# 어떤걸로 데이터를 구분해야할까? : 월, 일 => id.vars
# 하나의 칼럼으로 나타낼 수 있는건? : 대기질 데이터들 (나머지 칼럼 전부)
# 변수 이름을 좀 더 의미있게 써주는 것이 좋다
# 그러므로, climate_variable 로 이름을 정하자.

molten_airq <- melt(airquality, id.vars = c("month", "day"),
                    variable.name = "climate_variable", 
                    value.name = "climate_value")
head(molten_airq)

# 결측값이 꼴보기 싫다면
molten_airq <- melt(airquality, id.vars = c("month", "day"),
                    variable.name = "climate_variable", 
                    value.name = "climate_value",
                    na.rm = TRUE)
head(molten_airq)

# 다시 wide-layout으로 바꿔주자.
# 데이터 프레임 형태로 반환하려고 한다.
wide_airq <- dcast(molten_airq,
                   month + day ~ climate_variable,
                   value.var = "climate_value")
head(wide_airq)
```

# 과제

```{r}
library(ggplot2)
data(diamonds)

head(diamonds)

homework <- diamonds %>%
    filter(clarity != "I1") %>%
    select(-(x:z)) %>%
    mutate(krw = price * 1170) %>%
    arrange(carat) %>%
    group_by(cut, color, clarity) %>%
    summarise(krw_average = mean(krw))

head(homework)
```

